【裁判字號】    93,上,966
【裁判日期】    950411
【裁判案由】    返還價金
【裁判全文】
臺灣高等法院民事判決                   93年度上字第966號
上訴人     山天生化科技股份有限公司
法定代理人 丁○○
訴訟代理人 邵華律師
           甲○○
           戊○○
被上訴人   康您國際有限公司
法定代理人 乙○○
訴訟代理人 己○○
上列當事人間，因請求返還價金事件，上訴人對於中華民國93年
10月 8日臺灣臺北地方法院92年度訴字第5576號第一審判決提起
上訴，經本院於95年 3月28日言詞辯論終結，判決如下：
    主      文
原判決廢棄。
被上訴人應給付上訴人新臺幣佰萬元，並自民國93年2月6日起
至清償日止，按週年利率5%計算之利息。
第一、二審訴訟費用由被上訴人負擔。
本判決所命之給付，於上訴人以新臺幣壹佰萬元為被上訴人預供
擔保後，得為假執行。
    事實及理由
一、上訴人起訴主張：被上訴人分別於民國91年12月27日、92年
    4月10日與上訴人簽訂「山天＆康您合作銷售合同書」(以下
    稱系爭合同），由上訴人研發產製銷售AQUAπ水生成器(Mag
    -netic Water Generator，以下稱π水生成器）予訴外人克
    緹國際貿易股份有限公司(以下稱克緹公司)時，搭配銷售其
    所產製之「康您Connex水師傅整水器」 (以下稱整水器），
    上訴人向其訂購整水器共8,641台，92年1月中旬起至同年 5
    月間陸續交付，上訴人依約已給付價款新臺幣(以下同)8,35
    7,380元；在上訴人供售克緹公司π水生成器深受市場好評
    ，惟於搭配銷售其所產製之整水器後，由於整水器於安裝時
    、或安裝後出現損壞、漏水之情形，超過 26%之比率，即上
    訴人對外售出1,011台之中，有266台整水器難以使用或不堪
    使用之瑕疵，克緹公司向上訴人反應，上訴人乃促請改善，
    並簽立承諾書、備忘錄應允改善。然而，因其所產製之整水
    器服務收費不一，安裝後一再出現漏水、濾芯填充物外滲，
    污染飲水、爆機等重大瑕疵，又未能依約於 2日內完成改善
    ，克緹公司及所屬經銷商拒絕再出售上訴人之π水生成器，
    致上訴人受有損害，已構成瑕疵給付、不完全給付。92年 7
    月9日上訴人以存證信函、93年7月20日辯論意旨(二)狀繕本之
    送達，依民法第359條、第227條第1項、第226條第2項、第2
    56條之規定，為解除兩造間系爭合同之意思表示；被上訴人
    自應依民法第 259條之規定，返還上訴人已給付之價金；再
    者，92年4月22日被上訴人所簽訂之備忘錄修正02-03同意無
    條件接受退貨所產生之退款費用，上訴人已全部退貨，自應
    將退貨產生之退款費用（包括價金、運費、作業費用）中之
    價金返還上訴人。為此，本於備忘錄之約定及解除買賣契約
    後，回復原狀之法律關係，起訴一部請求被上訴人返還價金
    本息，求為命被上訴人應給付上訴人 300萬元，及自起訴狀
    繕本送達翌日起至清償日止，按週年利率5%計算利息之判決
    。並聲明：(一)原判決廢棄。(二)被上訴人應給付上訴人30
    0萬元本息。(三)第一、二審訴訟費用由被上訴人負擔。(四
    )上訴人願供擔保，請准宣告假執行。
二、被上訴人則以：上訴人於91年12月27日與被上訴人簽訂系爭
    合同，被上訴人所產製整水器，皆是專為其所產製π水生成
    器量身打造之特製品，92年春節前後貨物發送全國之後，小
    部分DIY自裝會員，針對首批產品安裝狀況，反應淨水器3、
     4分管路黏著點，與π水生成器2、3分管路銜接頭，及淨水
    器上蓋未旋緊，而產生種種滲漏現象、淨水器 5段分水閥安
    裝不容易、分流手把易掉落、π水生成器紅藍燈號沒有變化
    及變換不順及出水滾燙造成燙傷等情況，經兩造、克緹公司
    於同年 3月間就上述問題召開檢討改善會議，達成盡可能將
    安裝工作交與被上訴人負責，由被上訴人派員重新安裝指導
    客戶正確用法，被上訴人並承諾因更換所衍生之服務費用自
    行吸收不要求客戶負擔，上述損壞、瑕疵係因客戶不正確安
    裝方式導致者，且其自行產製之π水生成器，亦有不同比率
    之瑕疵存在，客戶反應之瑕疵非全由被上訴人之整水器所致
    ；且被上訴人之整水器業已依法通過主管機關質量檢驗合格
    ，交貨之前均先送其工廠派員檢驗通過，再送至克緹公司新
    竹總倉會同台北總公司指派專人抽檢合格始完成進貨、付款
    等程序。況依其所提被上訴人92年4、5月維修服務績效統計
    ，被上訴人代裝機服務數量應為613台，而非其所指陳之1,0
    11台。再依系爭合同條第 2條02-02-01之約定，貨物有瑕疵
    當即更換外，並未約定得予退貨及請求退還價金，其主張依
    備忘錄約定得為退貨並無理由。至於備忘錄係其在交付應付
    貨款支票同時出示予被上訴人，謊稱例行文件要求被上訴人
    簽名始予交付支票等情，顯係以要脅、詐術之手段取得該備
    忘錄，爰以93年7月6日辯論意旨答辯狀撤銷該備忘錄之意思
    表示，另所謂退款費用並不包含買賣價金在內，而其所提出
    克緹公司之退貨證明書，顯有偏袒之嫌，更可證明其產品亦
    有瑕疵，實無由依該備忘錄請求返還價金等語，資為抗辯。
    並聲明：(一)上訴駁回。(二)第二審訴訟費用由上訴人負擔
    。
三、上訴人主張被上訴人分別於民國91年12月27日、92年 4月10
    日與上訴人簽訂系爭合同，由上訴人研發產製銷售π水生成
    器予訴外人克緹公司時，搭配銷售其所產製之整水器，上訴
    人向其承購整水器共8641台，92年1月中旬起至同年5月間陸
    續交付貨物；上訴人已給付總價金8,357,380元(被上訴人提
    出交貨記錄為8,642,180元，應包含濾芯價金)，上訴人於92
    年7月9日以存證信函為解除買賣契約之意思表示，且已於同
    月10日收受存證信函等事實，為被上訴人所不爭執 (原審卷
    第156頁)，且有系爭合同、訂交貨記錄表、存證信函等在卷
    (原審卷第31頁至第37頁、第62頁、第13頁至第15頁)足憑；
    上訴人主張之上開事實，應堪信為真實。
四、上訴人主張被上訴人所交付之整水器，按裝時或按裝後出現
    損壞之情形超過26%之比率，即上訴人對外售出1,011台，其
    中 266台整水器有瑕疵難以使用或不堪使用，被上訴人雖應
    允改善，仍一再出現漏水、濾心填充物外滲污染飲水、爆機
    等重大瑕疵，致使克緹公司及所屬經銷商拒絕再銷售上訴人
    之π水生成器，造成上訴人受有損害，顯已構成瑕疵給付、
    不完全給付，上訴人自得解除契約，並請求被上訴人返還價
    金等語；被上訴人則以上訴人之經銷商以搭配銷售被上訴人
    所產製之整水器，銷售其所產製π水生成器，由於客戶不正
    確安裝方式，導致整水器滲漏現象、手把掉落等瑕疵存在，
    且被上訴人所產製之整水器，經主管機關質量檢驗合格，於
    交貨時亦由經銷商克緹公司抽檢合格始完成進貨、付款等程
    序等語為抗辯。經查：
(一)被上訴人不爭執之系爭合同第2條配合產品物件資料：02-01
    約定：「產品：『康您Connex牌水師傅整水器』內置淨化、
    軟化濾芯各1支及安裝配附件1套(規格功能特性詳如附件3；
    樣本與說明書）」，依「康您Connex水師傅淨軟雙效整水器
    規格表」記載，整水器承受壓力為7.2Kgf/cm2（查壓力的定
    義為單位面積上所受之力，其最常用之單位為Kgf/cm2、psi
    、mmHg、bar、atm等，原審卷第30頁背面、本院證物袋內使
    用說明書底頁背面7.2Kgf/cm3，應係7.2Kgf/cm2之誤），依
    上開約定，被上訴人所交付整水器，應具有承受壓力為7.2K
    gf/cm2之品質，自不待言。
(二)本院通知兩造於94年1月28日會同 (被上訴人經通知未到場)
    本院書記官在臺北縣林口鄉○○村○○路39-1號欣運倉儲公
    司，抽取被上訴所交付、外觀未曾使用過之新品 -整水器三
    箱，每箱四個，共計十二個；94年 4月13日準備程序期日經
    被上訴人確認為被上訴人所產製；94年9月5日本院函送臺灣
    檢驗科技股份有限公司 (簡稱SGS公司)就整水器有無具有前
    述使用說明書之功能，予以鑑定，結果僅有一個在 3kg/cm2
    、5kg/cm2、7kg/cm2之水壓下均無異狀，其餘11個樣品在水
    壓未達3kg/cm2即有漏水現象等事實，有94年11月30日SGS公
    司HV-00-00000XA之試驗報告在卷(本院卷第189頁)足稽；被
    上訴人所交付整水器之漏水現象，其比率竟高達 92%，上訴
    人主張被上訴人所交付之整水器，未具有通常效用品質之瑕
    疵，尚非無據。
(三)被上訴人以其所產製之整水器，係依上訴人所產製π水生成
    器之規格，在中國大陸廣東省東莞地區生產後，通過廣東省
    東莞市產品質量監督檢驗所，及中國疾病預防控制中心環境
    與健康相關產品安全所之檢驗合格，並無上訴人所主張之瑕
    疵存在等語為抗辯，提出檢驗報告附卷 (原審卷第49頁至第
     61頁)為憑；惟查被上訴人所提出之檢驗報告，係就菌落數
    、大腸桿菌數、鉛、砷、總硬度、鋁、鐵、錳、銅、鋅、氯
    化物等與衛生安全或水質淨化有關之項目所為之檢驗，不足
    以證明其交付上訴人之整水器確無漏水現象之瑕疵，上訴人
    所為上揭抗辯，洵非可採。
(四)被上訴人所交付整水器經由訴外人克緹公司經銷商，搭配上
    訴人所產製π水生成器銷售，被上訴人所產製之整水器，所
    發生漏水現象之數量約有10分之 8，並造成客戶消費者之損
    害(淹水致傢俱毀損)，由上訴人與消費者達成和解，賠償消
    費者20萬元等事實，業據克緹公司經銷商即證人丙○○、庚
    ○○及消費者即證人辛○○於本院到場分別結證屬實 (本院
    卷第203頁至第208頁)，並有和解書、收據等影本在卷(原審
    卷第133、134頁 )為憑；且被上訴人對於證人所為證言，均
    未予爭執；上訴人主張被上訴人所交付之整水器，為瑕疵給
    付、不完全給付，尚非全然無憑。
五、按：「物之出賣人對於買受人，應擔保其物依第 373條之規
    定危險移轉於買受人時無滅失或減少其價值之瑕疵，亦無滅
    失或減少其通常效用或契約預定效用之瑕疵。」、「買賣因
    物有瑕疵，而出賣人依前五條之規定，應負擔保之責者，買
    受人得解除其契約或請求減少其價金。」民法第354條第1項
    前段、第359條前段分別定有明文。被上訴人所交付整水器
    ，未具通常效用、契約預定效用之瑕疵，其比率之高已如前
    述，如因91年12月27日所簽訂系爭合同第 3條配合數量付款
    方式03-03-01有：「山天同意切結保證康您第一次送交的2,
     000台新品，除因質量瑕疵應更換外絕對不以任何理由主張
    退貨及拒絕付貨款(亦即實質買斷不退貨)。」之約定，而禁
    止上訴人行使契約解除權，顯失公允，矧該項約定亦非解除
    權之禁止約定；上訴人主張解除與被上訴人間之系爭合同，
    於法尚非無據；從而，上訴人於92年7月9日以存證信函、93
    年 7月20日以辯論意旨(二)狀繕本之送達，為解除兩造間系爭
    合同之意思表示，被上訴人已於92年7月10日、93年7月22日
    分別收受存證信函、及自辯論意旨(二)狀繕本之送達，系爭合
    同已發生解除之效力，自不待言。
六、查：契約解除時，當事人雙方回復原狀之義務，除法律另有
    規定或契約另有訂定外，受領之給付為金錢者，應附加自受
    領時起之利息償還之，民法第259條第2款定有明文。本件上
    訴人主張被上訴人與上訴人所簽訂系爭合同，業經上訴人合
    法解除，依民法第259條第2款之規定，被上訴人自應返還受
    領上訴人所給付之價金，於法尚非無據；為此，上訴人依前
    揭條款之規定，請求被上訴人回復原狀返還受領上訴人所給
    付價金8,357,380元中之300萬元，並自起訴狀繕本送達翌日
    即民國93年2月6日起至清償日止，按法定利率即週年利率5%
    計算 (同法第203條)之利息，應予准許。
七、綜上所述，原法院為上訴人敗訴判決，並駁回其假執行之聲
    請，容有未恰，上訴意旨指摘原法院之判決不當，求予廢棄
    ，為有理由，應由本院予以廢棄，更為判決如主文第二項所
    示。
八、上訴人陳明願供擔保，以代釋明之不足，請求准予提供擔保
    為假執行之宣告，經核於法尚無不合，爰酌定如主文第四項
    所示之金額，准許之。
九、本件事證已臻明確，兩造其他攻擊、防禦方法，及提出未援
    用之證據，經斟酌後認不影響判決基礎，無逐一論述必要，
    併此敘明。
據上論結，本件上訴為有理由，爰判決如主文。
中    華    民    國    95    年     4    月    11    日
                  民事第五庭      審判長法  官  林丁寶
                                        法  官  高鳳仙
                                        法  官  陳博享
正本係照原本作成。
如不服本判決，應於收受送達後20日內向本院提出上訴書狀，其
未表明上訴理由者，應於提出上訴後20日內向本院補提理由書狀
（均須按他造當事人之人數附繕本）上訴時應提出委任律師或具
有律師資格之人之委任狀；委任有律師資格者，另應附具律師資
格證書及釋明委任人與受任人有民事訴訟法第466條之一第一項
但書或第二項（詳附註）所定關係之釋明文書影本。
中    華    民    國    95    年    4     月    12    日
                                        書記官  鄭靜如
附註：
民事訴訟法第466條之一（第一項、第二項）：
對於第二審判決上訴，上訴人應委任律師為訴訟代理人。但上訴
人或其他法定代理人具有律師資格者，不在此限。
上訴人之配偶、三親等內之血親、二親等內之姻親，或上訴人為
法人、中央或地方機關時，其所屬專任人員具有律師資格並經法
院認為適當者，亦得為第三審訴訟代理人。


司法院資訊處製作；財團法人民間司法改革基金會備份。
